【裁判字號】    90,上重訴,6
【裁判日期】    900727
【裁判案由】    違反毒品危害防制條例等
【裁判全文】
臺灣高等法院高雄分院刑事判決                        九十年度上重訴字第六號
    上  訴  人
    即  被  告  乙○○
    選任辯護人  蘇精哲律師
                王正嘉律師
                程高雄律師
    上  訴  人
    即  被  告  甲○○
    選任辯護人  曾清山律師
右上訴人因違反毒品危害防制條例等案件，不服臺灣高雄地方法院八十九年度重訴字
第一六號中華民國八十九年十二月二十六日第一審判決（起訴案號：臺灣高雄地方法
院檢察署八十九年度偵字第一三八三、一三八五號），提起上訴，本院判決如左：
      主  文
原判決撤銷。
乙○○連續行使偽造私文書，足以生損害於公眾及他人，處有期徒刑壹年陸月。扣案
「黃志平」名義之中華民國護照壹本、變造之「黃志平」國民身分證其上「乙○○」
相片壹張、「中華民國入境旅客申報單」上「黃志平」名義之署押拾壹枚及「財政部
台北關稅局偵訊談話筆錄」上「黃志平」名義之署押壹枚均沒收。又共同運輸第一級
毒品，處無期徒刑，褫奪公權終身。扣案之第一級毒品海洛因玖塊（合計淨重捌伍肆
點陸貳公克）沒收銷燬；黑色手提袋壹只、黑色長褲、白色長袖襯衫、米白色外套各
壹件均沒收。應執行無期徒刑，褫奪公權終身。扣案之「黃志平」名義之中華民國護
照壹本、變造之「黃志平」國民身分證其上「乙○○」相片壹張、黑色手提袋壹只、
黑色長褲、白色長袖襯衫、米白色外套各壹件、「中華民國入境旅客申報單」上「黃
志平」名義之署押拾壹枚及「財政部台北關稅局偵訊談話筆錄」上「黃志平」名義之
署押壹枚均沒收；第一級毒品海洛因玖塊（合計淨重捌伍肆點陸貳公克）沒收銷燬。
甲○○共同運輸第一級毒品，累犯，處無期徒刑，褫奪公權終身。扣案之第一級毒品
海洛因玖塊（合計淨重捌伍肆點陸貳公克）沒收銷燬；黑色手提袋壹只、黑色長褲、
白色長袖襯衫、米白色外套各壹件，均沒收。
      事  實
一、乙○○曾於民國七十一年間因搶奪搶劫軍法案件，經台灣台北地方法院法院判處
    有期徒刑十三年確定，於七十七年間經減刑為八年八月，同年七月五日縮短刑期
    假釋出獄，嗣於假釋保護管束期間滯留大陸地區，而於七十九年經台灣台北地方
    法院檢察署撤銷假釋並發布通緝，竟為求逃匿掩飾身分，於八十七年五月間在大
    陸廈門，以新台幣（下同）二十萬元代價並提供相片等資料，委託年籍不詳綽號
    「阿發」之我國籍成年男子，共同基於變造特種文書、使公務員登載不實事項於
    公文書之概括犯意聯絡，由「阿發」在台灣持「黃志平」遺失（侵占遺失物部分
    已逾追訴權時效）之中華民國國民身分證（下稱身分證），連續先以乙○○提供
    相片換貼方式加以變造，且其明知該變造身分證為不實文件，卻仍持該變造身分
    證影本，並再度加以變造身分證換發日期（原係八十七年九月九日補發，竄改為
    八十七年三月二十七日）後予以影印，於八十七年八月十三日據以向外交部申請
    「黃志平」之中華民國護照（下稱護照），致使不知情之外交部承辦護照核發人
    員將「黃志平」之不實相片登載於職務上所掌之護照申辦資料，而予以核發「黃
    志平」名義之護照，「阿發」於取得「黃志平」名義之護照及身分證後，於八十
    七年七月間，前往大陸廈門將護照及身分證交付乙○○使用。八十七年九月初某
    日，乙○○基於未經許可入出境之犯意，未經內政部警政署入出境管理局之許可
    ，先搭乘漁船自大陸地區偷渡入境返台；乙○○又承上述使公務員登載不實事項
    於公文書之概括犯意及基於偽造私文書、偽造署押及行使上開私文書之概括犯意
    ，於八十七年九月十六日起至八十九年一月六日止，連續使用上開「黃志平」名
    義之護照出境、入境共計二十二次（即八十七年九月十六日出境，同年月二十二
    日入境；八十七年九月二十五日出境，同年十月四日入境；八十七年十月八日出
    境，同年十一月十六日入境；八十七年十一月十九日出境，同年十二月三十一日
    入境；八十八年一月二日出境，同年六月七日入境；八十八年六月八日出境，同
    年月二十三日入境；八十八年六月二十六日出境，同年十二月二日入境；八十八
    年十二月九日出境，同年月十三日入境；八十八年十二月十五日出境，同年月二
    十四日入境；八十八年十二月二十八日出境，同年月三十日入境；八十九年一月
    四日出境，八十九年一月六日入境），致使不知情之航空警察局證照查驗人員將
    「黃志平」之不實出入境事項輸入，登載於職務上所掌之「旅客入出境紀錄查詢
    」電腦檔內，乙○○並於每次入境時假冒「黃志平」名義，偽造「黃志平」署押
    填載「中華民國入境旅客申報單」予以偽造該私文書，並於每次入境通過海關檢
    查時，持以行使交付海關人員，連續行使偽造「中華民國入境旅客申報單」私文
    書達十一次，其最後一次於八十九年一月六日，因與甲○○共同運輸第一級毒品
    自桃園中正機場入境（犯罪事實詳如事實二部分）經警查獲，其為掩飾真實身分
    不被發覺，而於中正機場入境檢查室在「財政部台北關稅局偵訊談話筆錄」上，
    仍承上偽造署押之概括犯意，冒用「黃志平」名義偽造其署押在筆錄上簽名，足
    以生損害於黃志平及我國戶政機關戶籍管理之正確性及外交部入出境管理機關入
    出境管理之正確性。
二、乙○○於八十九年一月三日，先透過姓名年籍之成年友人「阿良」邀約有意前往
    大陸走私運輸毒品來台之甲○○（曾於八十六年間因賭博罪，經台灣士林地方法
    院判處有期徒刑五月確定，於八十六年十月九日易科罰金執行完畢）見面商談細
    節，其三人於八十九年一月四日中午十二時許，在台北市○○路與林森北路口附
    近之弘宮飯店前，共同基於運輸第一級毒品海洛因入境及走私管制物品進口之犯
    意聯絡，由乙○○當場告知甲○○夾藏毒品入境代價二十萬元，甲○○因缺錢花
    用遂表同意，三人則推由乙○○帶同甲○○前往大陸夾藏第一級毒品海洛因入境
    ，「阿良」則負責在台接應及機場接送，於當日下午遂由「阿良」駕車搭載乙○
    ○、甲○○至桃園中正機場，乙○○使用上開不實之「黃志平」護照，與甲○○
    搭乘澳門航空公司ＮＸ六一六號班機前往澳門，翌日（八十九年一月五日）再由
    澳門搭機前往大陸廈門市，抵達後即前往乙○○位於廈門市湖里區住處，於八十
    九年一月六日返台前，乙○○即將底部夾層藏有第一級毒品海洛因六塊之黑色手
    提袋一只及海洛因磚三塊於其廈門前述住處交付甲○○，囑其將該三塊海洛因藏
    放塞於身體腰腹部之間，並由乙○○自其住處取出黑色長褲、白色長袖襯衫、米
    白色外套各一件置入手提袋內用以掩飾，乙○○仍使用上開「黃志平」之中華民
    國護照與甲○○同行，自廈門經由澳門搭乘長榮航空ＢＲ八０六號班機入境桃園
    中正國際機場，相約通關時，由乙○○走在前面，甲○○走在後面，於通關後，
    在中正機場外雙方交付毒品及二十萬元之酬勞，嗣於八十九年一月六日晚上十時
    許其二人通關時，當場為法務部調查局高雄市調查處會同財政部台北關稅局人員
    在甲○○之手提袋底層及身體腰腹部之間，查獲上開夾藏之第一級毒品海洛因（
    九塊合計淨重八五四．六二公克。包裝重五八．五二公克。純度百分之八○．七
    五，純質淨重六九○．一一公克），其運輸第一級毒品海洛因之報酬二十萬元致
    未取得，並扣得乙○○所有供私運毒品所用之手提袋一只、黑色長褲、白色長袖
    襯衫、米白色外套各一件及偽造「黃志平」名義之中華民國護照一本、變造國民
    身分證一張。
三、案經法務部調查局高雄市調查處移送臺灣高雄地方法院檢察署檢察官偵查起訴。
      理  由
一、上訴人即被告乙○○變造特種文書、行使偽造私文書、未經許可入出境部分：
  (一)被告乙○○如何於右揭時、地變造特種文書（「黃志平」身分證部分）、以換貼
    相片之變造身分證申請「黃志平」護照、未經許可入出境（偷渡入境及持「黃志
    平」護照入出境部分），及持上開文件多次偽造「黃志平」署押，以「黃志平名
    義」填載「中華民國入境旅客申報單」，並於「財政部台北關稅局偵訊談話筆錄
    」上冒用「黃志平」名義在筆錄上簽名等情，業經被告乙○○迭於調查局調查（
    見第一三八五號偵卷第三頁）、偵查（見同上偵卷第三六、五四頁）、原審審理
    （見原審卷第四、一二一、二六八頁）及本院調查（見本院卷第七四頁）、審理
    （見本院卷第二五九、二六０頁）均坦承不諱，並據被害人黃志平於原審指證甚
    明（見原審卷第一一八頁），復有內政部警政署入出境管理局八九境信昌字第二
    三八三二號函覆被告乙○○、黃志平之出入境紀錄（見原審卷第九二頁）、八十
    九一月六日財政部台北關稅局偵訊談話筆錄（見第同上號偵卷第十、十一頁）及
    「黃志平」中華民國護照乙本、變造之「黃志平」身分證乙張（見原審卷第三五
    八頁）扣案足佐。
  (二)扣案之「黃志平」身分證及護照經送鑑定，鑑定結果認該身分證其上之相片與其
    歷次補發之身分證相片不符，且其「身分證」黏貼相片四周底紋有破壞痕跡，該
    身分證有換貼相片變造之虞；「黃志平之第Ｍ00000000號護照係真品，
    惟該照暨申請書所附照片與乙○○普通護照資料卡上照片似為同一人」，「黃志
    平名義之護照．．判係真實」等情，此有高雄市苓雅區戶政事務所高市苓戶字第
    五七八九號函文（見原審卷第三三五頁）、外交部外（八九）領（一）字第八九
    ○一○一四五五○號函文（見原審卷第三五七頁）及內政部警政署刑事警察局八
    十九年十一月八日刑鑑字第一七一０四一號鑑驗通知書（見原審卷第四二六頁）
    在卷可稽。
  (三)綜上各情，被告乙○○前開自白核與事實相符，此部份事證明確，前揭變造特種
    文書、行使偽造私文書、未經許可入境犯行均堪認定。
二、上訴人即被告乙○○、甲○○運輸、私運毒品之部分：
  (一)訊據被告甲○○對於右揭時、地如何謀議及參與運送毒品各情，業據其於調查局
    調查中（見第一三八三號偵卷第三、七頁）、檢察官偵查（見同上偵卷第二二頁
    反面）及原審審理（見原審卷第十六頁）及本院調查（見本院卷第五四頁）、審
    理時（見本院卷第二六一頁）均坦承不諱，復有其所攜帶被查獲扣案物品九塊可
    證，又據法務部調查局鑑定結果，此等扣案物確係第一級毒品海洛因，驗餘淨重
    八五四．六二公克（包裝重五八．五二公克。純度百分之八○．七五，純質淨重
    六九○．一一公克），此有該局八十九年二月一日（八九）陸字第八九一三二○
    六三號鑑定通知書一紙（見第一三八五號偵卷第四四頁）在卷足憑，並有夾藏海
    洛因之黑色手提袋一只、用以掩飾毒品之黑色長褲、白色長袖襯衫、米白色外套
    各一件扣案（原審審理時所扣案，見原審卷第一六八頁）足佐。
  (二)訊據被告乙○○否認有何前揭共同運送毒品犯行，辯稱伊係住在大陸經營漁貨買
    賣，伊只在一月二日透過甲○○之妹簡美華認識二十餘歲「阿良」，不可能有跟
    阿良約好運送毒品，也不是「阿良」介紹伊認識甲○○的，伊是在弘宮飯店的車
    上才看到甲○○，八十九年一月三日簡美華問伊何時回大陸，他說他哥哥想去大
    陸訪友，但因不曾去過大陸，所以希望伊能帶甲○○一同過去，簡美華說叫「阿
    良」開車載我們去機場，就由「阿良」載伊和甲○○去機場，根本沒有拿二萬元
    給「阿良」去買機票，因此伊才會於同年一月四日與甲○○搭機到澳門，在澳門
    的時候甲○○打電話給他朋友（他朋友本來要在廈門接他），隔天再由澳門搭機
    到廈門，但到了廈門，他朋友沒有來接他，才先帶甲○○到伊家，六日早上甲○
    ○外出，中午回來就提著手提袋，之後因伊在澳門賭輸錢才又要回台收魚貨款，
    伊因為要搭『廈門』航空的飛機經澳門回台，甲○○說也要回來，但甲○○原有
    之『澳門』航空機票不能一起坐，他就叫伊幫他買壹張從廈門到澳門『廈門』航
    空機票，再經由澳門回臺，所以伊與甲○○始又於同年一月六日一起回台，對於
    甲○○為何會夾帶毒品於身上及行李入境，伊事前並不知情，伊未叫甲○○運輸
    毒品，也沒有要給他二十萬元作為報酬；又原審勘驗查扣之衣服，伊穿的結果也
    不合身，只有深藍色的外套是伊的；另伊在旅途上沒有給甲○○任何錢，甲○○
    買完機票還有人民幣可以回程在澳門買皮包，可見他身上不只有五千元的台幣云
    云。經查：
  1.被告甲○○僅於八十九年一月五日入境大陸，旋於同年一月六日出境大陸，此有
    出入境紀錄及台胞證（見原審卷第九三、一四○至一四三頁）在卷可稽，是被告
    甲○○除與被告乙○○於八十九年一月五日入境大陸外，未曾去過大陸一節堪予
    採信，雖被告甲○○前述台胞證所載，曾各於八十七年二月二十日在澳門，與八
    十八年八月二十六日在香港，辦過簽證準備進入大陸等情，且於原審供稱（問：
    對於你的台胞證一九九七年十一月、一九九九年五月有簽證，當時是否有去大陸
    ？）「當時是朋友找我到大陸去投資」等語（見原審卷第一八三頁），然此僅足
    以證明被告甲○○當時有意前往大陸之事實，自難推論其於大陸有何人際關係，
    尤指毒品買賣之管道，再參諸常情，毒品買賣之風險甚高，因此毒品交易均十分
    隱密，須有特殊之管道及相當之信任關係始得為毒品交易，若無特殊之聯絡管道
    及方式，根本無法與毒販取得聯繫，遑論與其購毒交易，而被告甲○○係第一次
    到大陸，如何得於翌日即取得數量甚多之海洛因毒品，反觀被告乙○○自承已居
    住於大陸廈門市多年，復曾自大陸偷渡來台，顯見其對於當地之非法途徑較為熟
    悉，何況被告乙○○為警查獲後，仍提供在台毒品線索，因而查獲毒品等情（見
    第一三八五號偵卷第四八、四八之一頁），足徵被告甲○○所供扣案毒品係被告
    乙○○於大陸廈門交付囑其夾帶運輸回台一節，符合一般人所認知之社會客觀事
    理常情，自堪採信。
  2.被告甲○○經查獲夾藏毒品之黑色手提袋，除底部夾層裝有六包海洛因外，並內
    置黑色長褲、白色長袖襯衫、米白色外套各一件等衣物，而被告甲○○於原審供
    稱「伊於出入境前後三天均穿同一套衣服，且出境時並未帶其他任何東西」一節
    （見原審卷第一五九頁），核與被告乙○○供述「被告甲○○於出入境前後三天
    均穿同一套衣服，且其於出境時並未帶其他任何東西」等情相符（見原審卷第一
    五八頁反面）。又原審當庭勘驗被告二人試穿上述衣物結果，被告甲○○試穿黑
    色長褲腰圍太小，長褲腰圍無法扣上，白色長袖襯衫及米白色外套則均太緊不合
    身，顯非被告甲○○所有衣物；而被告乙○○試穿結果為黑色長褲、白色長袖襯
    衫、米白色外套均相當合身，並無衣褲過大或過小情形，此有原審勘驗筆錄及相
    片十六張在卷可按（見原審卷第一五七至一六三頁），嗣經本院於調查中再次勘
    驗被告乙○○穿著衣物情形，雖被告乙○○辯稱「黑色長褲腰身過緊，且褲管不
    足長，並非被告合身褲子；白色襯衫則過大，袖子過長，口袋已幾乎低至腹部，
    亦非被告衣物；米黃色外套，袖子顯然過短，亦非被告所適合，足見若如甲○○
    所稱，手提袋中衣物均為乙○○自衣櫃拿出，則應該均為乙○○常用衣物，然事
    實上顯示卻大相逕庭，又縱使該衣物不合甲○○身，並非甲○○所有，但不可就
    此推測即為乙○○所有」云云，但本院勘驗上述襯衫，領口雖緊，仍可扣住，外
    套太短及長褲腰圍較緊（仍穿得下）等情在卷（見本院卷第九八頁），以被告二
    人體型相較（被告乙○○較瘦小），上述衣物係屬被告乙○○所有之可能性為大
    ，而被告二人於廈門一晚確住於被告乙○○之住所（此情業經被告二人供述一致
    ），足認被告甲○○所供「該黑色手提袋係乙○○在其廈門家拿給我，手提袋衣
    服係乙○○從衣櫃拿出來」等語（見原審卷第一五九頁）堪信為實。至於被告乙
    ○○嗣於案發後歷經一年三月期間，而於本院再次穿著上述衣物予以勘驗，縱有
    太短小不合身之狀，則參酌該衣物並非新品，堪信應屬被告乙○○之舊衣物，是
    被告乙○○所辯該黑色手提袋非其交付，袋內衣物毒品均非其所有云云，尚無可
    採。
  3.被告乙○○固辯「八十九年一月三日，係友人簡美華向伊表示其胞兄甲○○想去
    大陸訪友，但因不曾去過大陸，所以希望伊能帶甲○○一同過去」等語，然證人
    簡美華於原審及本院調查中到庭均證述「伊只說其兄若去大陸，請乙○○關照一
    下」、「沒有叫乙○○帶甲○○去大陸，也沒有說阿良會開車送他們去機場」等
    情甚明（見原審卷第四一九頁及本院卷第一六六頁），又被告甲○○於出入境三
    天期間，均與被告乙○○一同出入境，且被告甲○○僅宿大陸廈門乙○○住所一
    晚，徒有被告乙○○片面指陳甲○○曾單獨外出（惟甲○○否認此點），未能證
    明甲○○在大陸有何其他訪友行程，甲○○亦無帶任何行李及訪友名單出境，是
    被告乙○○所辯其帶同甲○○至大陸訪友一詞，顯乏證以實其說，且被告乙○○
    果真是單純帶同被告甲○○前往大陸訪友，何以其於返回大陸廈門後，旋復與甲
    ○○一同攜帶毒品入境？雖其所辯在澳門賭輸錢一節，業據被告甲○○證實（見
    本院卷第二二八頁），但被告乙○○於本院調查中所舉證人楊泰順到庭證述被告
    乙○○於八十九年一月間曾與其聯絡，要收魚貨款等語（見本院卷第二０六頁）
    ，然被告乙○○於偵查、原審中均未提及有此證人證據，突於本院第四次訊問被
    告乙○○時始聲明此項證據，而證人楊泰順又未能提出魚貨交易之具體證據，是
    證人楊泰順事後證言，尚難遽以憑信，又縱令確有被告乙○○欲返台收取魚貨情
    事，然被告乙○○返台收魚貨及其於澳門賭輸錢等情，亦難證明被告即無與被告
    甲○○共同謀議運輸毒品走私入境之舉，至於被告乙○○在澳門賭輸錢一節，亦
    難證明被告甲○○所言「雙方相約通關後，在中正機場外交付毒品及二十萬元酬
    勞」等語為不可採，蓋「阿良」既與被告二人謀議運輸毒品走私入境，「阿良」
    自屬運毒走私共犯之一，則由「阿良」負責在台接應及機場接送等工作，應足認
    定，則被告乙○○即便因賭輸錢，於通關後身上無錢可支付被告甲○○酬勞，仍
    有「阿良」足資取收毒品而支付被告甲○○酬勞，是被告乙○○返台收魚貨及其
    於澳門賭輸錢各情，亦難採為有利於被告之證據認定。
  4.被告甲○○既已購妥『澳門』航空來回機票，未使用回台（見本院卷第一一四至
    一一六頁機票影本），卻改搭廈門航空赴澳門，再搭長榮航空回台（見本院卷第
    一０四頁機票影本），此情業經被告乙○○證實在卷（見本院卷第一四九頁），
    本件倘係被告甲○○係主導回台之人，為何遷就被告乙○○改搭飛機回台，若運
    毒回台與被告乙○○無關，則被告甲○○獨自搭乘原定機票回台即可，足徵被告
    乙○○與被告甲○○同行，用意在於監視被告甲○○所夾藏之扣案大量毒品，至
    於被告二人相約之海關通關順序，由被告乙○○走在前，當係防止一但被告甲○
    ○運毒犯行事跡敗露，被告乙○○仍有脫逃機會，故自難以被告乙○○於入境時
    走在前，憑為被告乙○○對於被告甲○○運毒不知情之有利證據。
  5.證人楊政哲於原審證述「出庭時乙○○有拜託伊傳話給甲○○（因伊與甲○○同
    牢房），叫他承擔攜帶毒品入境一案，但伊跟乙○○說伊不願意傳話」（見原審
    卷第二０九、二一０頁反面），另證人羅鳴炎於本院調查中亦證述「問／乙○○
    獲知因毒品案判處無期徒刑，你知道此事嗎？答／當天乙○○及甲○○出來聽宣
    判，我是被提解開庭，因此一起到地院。問／乙○○出來聽宣判到回所期間，你
    有無聽到乙○○要求甲○○幫忙為他脫罪？答／我是聽到乙○○在宣判後，去找
    甲○○，提到說要甲○○扛下來，並說出去時，會幫甲○○打點。當天在車上有
    很多人都聽到。」等語（見本院卷第二０四、二０五頁），雖被告甲○○所舉證
    人陳國榮於原審否認聽過楊政哲傳話給甲○○說乙○○要他將運輸毒品案件承擔
    下來等語（見原審卷第一０一頁），然參酌前開不利被告乙○○之證據以觀，證
    人楊政哲、羅鳴炎所言上情，應可採信。
  6.被告二人於查獲到案後均經採集尿液檢驗，雖被告二人第一次檢驗結果，被告乙
    ○○未檢出嗎啡反應，甲○○則係嗎啡陽性反應（見第一三八五號偵卷第四一頁
    ）；至原審第二次檢驗結果，被告乙○○係有嗎啡反應（見原審卷第一七五頁）
    ，被告甲○○係無嗎啡反應（見原審卷第一二七頁），然此等尿液檢驗結果係屬
    被告二人是否施用第一級毒品海洛因所應審就證據，而於本件應與被告二人運輸
    毒品走私入境無涉，自難採為本件有利於被告二人之證據認定。
  7.被告甲○○雖於調查局初訊時供稱「我經不起誘惑，始於八十九年元月三日下午
    二、三點和阿良一起到長春路與林森北路路口之弘宮飯店樓下和黃志平晤面」（
    見第一三八三號偵卷第六頁反面），但其於原審業已供明（問／乙○○何時向你
    提起運輸毒品事？答／一月三日在台北市對我提起此事，我們四日約見面」（見
    原審卷第十六頁反面），嗣於本院調查中亦再供承（問／在一月三日，你有無與
    陳某見面？提示調查筆錄並告以要旨）答／阿良與我本來約在三日與陳某見面，
    後來我沒有去，阿良打電話給我，我們才改約在在四日見面，陳某才告訴我，要
    出二十萬元的代價」（見本院卷第一二一頁）等情在卷，參以被告甲○○就其參
    與運輸毒品一節均已坦認，則其於原審及本院所供，斷無需故意改口，是自以被
    告甲○○於本院所供為可信，足見被告乙○○於八十九年一月三日，先透過「阿
    良」邀約已有意運輸毒品之被告甲○○見面商談細節，其三人始於八十九年一月
    四日中午十二時許，在台北市○○路與林森北路口附近之弘宮飯店前，由被告乙
    ○○當場告知被告甲○○夾藏毒品入境代價二十萬元之事實。至於被告甲○○就
    出發前之買機票過程及在廈門乙○○如何交付內藏毒品之手提袋等細節，雖於偵
審期間歷次供述內容並不完全一致，但如前所述，自應以於本院供述情節堪以憑
    信。
  8.被告二人就彼此於赴大陸往返行程中所攜帶金錢等情，究竟原本數額有若干，二
    人所供均有未合，而以被告甲○○行程中所買物品（見本院卷第一０四頁之消費
    證明），或其遭收押時之身上現金情形（見本院卷第一七六頁之看守所金錢保管
    卡），亦難認定被告甲○○赴大陸出發前，身上之金錢數量事實，然此等事證亦
    不足採為有利於被告乙○○之證據認定。
  (三)綜上所述，被告甲○○之自白與事實相符，被告乙○○所辯上情均不足採，本件
    事證明確，被告甲○○、乙○○共同運輸第一級毒品犯行，均堪認定。
三、查被告乙○○行為後，護照條例於八十九年五月十七日修正公布，同年五月二十
    一日施行，其中關於偽造、變造國民身分證以供申請護照，或行使此文書，足以
    生損害於公眾或他人之行為，該條例第二十三條第一項、第二項雖增設有刑罰規
    定，惟被告行為時該條例既無處罰明文，依罪刑法定主義原則，自無該條例之適
    用，合先敘明。核被告乙○○於右揭事實一之所為，係犯刑法第二百十六條、第
    二百十二條之行使變造特種文書罪（身分證部分）、第二百十六條、第二百十四
    條行使使公務員登載不實事項於公文書罪（申請護照及冒名出入境部分）、第二
    百十六條、第二百十條行使偽造私文書（中華民國入境旅客申報單部分）、違反
    國家安全法第六條第一項違反入出境罪（偷渡入境及持黃志平護照入出境部分）
    及刑法第二百十七條偽造署押罪（冒黃志平名義於偵訊筆錄簽名部分）。其與年
    籍不詳綽號「阿發」之成年男子就前開變造特種文書及使公務員登載不實事項於
    公文書二罪間具有犯意聯絡及行為分擔，為共同正犯。其偽造私文書、變造特種
    文書及使公務員登載不實事項於公文書罪之低度行為，應為其行使之高度行為所
    吸收，不另論罪。又其先後多次行使偽造私文書、變造特種文書、行使使公務員
    登載不實事項於公文書罪、違反入出境罪之犯行，時間緊接，所犯係犯罪構成要
    件相同之罪，顯係基於概括犯意為之，請依連續犯論處，並加重其刑。又其前開
    各罪間，有方法結果之牽連關係，為牽連犯，應從行使偽造私文書之重罪處斷。
    公訴人認其就行使前開身分證及護照部分係犯刑法第二百十六條、第二百十二條
    之行使偽造特種文書罪，尚有未洽，惟不妨事實之同一，起訴法條應予變更。另
    公訴人雖未就被告乙○○所犯行使偽造私文書及偽造署押罪部分起訴，惟此部分
    既與其他犯罪部分有牽運犯之裁判上一罪關係，自為起訴效力所及，自得併予審
    究。
四、按海洛因為毒品危害防制條例第二條第二項第一款所列之第一級毒品，並為行政
    院依懲治走私條例第二條第四項授權公告之甲項管制進出口物品，不得運輸亦不
    得私運進口，核被告乙○○、甲○○就右揭事實二之運輸且私運進口第一級毒品
    海洛因管制物品之行為，均係犯毒品危害防制條例第四條第一項之運輸第一級毒
    品罪及懲治走私條例第二條第一項之私運管制物品進口罪。被告二人共同持有第
    一級毒品海洛因之低度行為，為運輸毒品之高度行為所吸收，不另論罪。被告二
    人與不詳姓名成年共犯「阿良」間，就運輸且私運進口第一級毒品海洛因管制物
    品犯行，有犯意聯絡及行為分擔，均應論以共同正犯。被告二人以一運輸且私運
    進口第一級毒品海洛因管制物品進口之行為，觸犯上開二罪名，應依刑法第五十
    五條想像競合犯之規定，從一重論以運輸第一級毒品罪。另被告甲○○曾於八十
    六年間因賭博罪，經台灣士林地方法院判處有期徒刑五月確定，於八十六年十月
    九日易科罰金執行完畢，有臺灣高等法院被告全國前案紀錄表一份在卷可參（見
    本院卷第三七頁），被告於五年內再犯有期徒刑以上之本罪，應論以累犯，惟本
    罪之法定本刑為死刑或無期徒刑，依法不得加重（最高法院二六年渝上字第一二
    三０號判例意旨參照）。又被告乙○○為警查獲後，固有提供在台毒品線索，因
    而查獲毒品等情（見第一三八五號偵卷第四八、四八之一頁），然此毒品非屬被
    告乙○○所犯本件運輸毒品之毒品來源，自無從依同上條例第十七條規定減輕其
    刑，附此敘明。
五、被告乙○○就其所犯行使偽造私文書罪與運輸第一級毒品罪之二罪間，犯意各別
    ，行為互殊，應予分論併罰。原審因認被告二人罪證明確，予以論罪科刑固非無
    見，惟查：
  (一)本件不詳姓名成年人「阿良」，就被告二人運輸且私運進口第一級毒品海洛因管
    制物品進口之犯行，顯有犯意聯絡之共謀事實，均應論以共同正犯，原判決僅論
    以被告二人間有共同正犯關係，已有未合。
  (二)被告甲○○曾於八十六年間因賭博罪，經台灣士林地方法院判處有期徒刑五月確
    定，於八十六年十月九日易科罰金執行完畢，被告甲○○於五年內再犯有期徒刑
    以上之本罪，應論以累犯，原判決漏未論及，亦有未洽。
  (三)本件扣案第一級毒品數量淨重高達八五四．六二公克，被告甲○○雖受被告乙○
    ○委託運送毒品，但本件運送毒品入境，係由被告乙○○在旁同行監視，足見本
    件謀議策劃主嫌另有其人，又因與實際藏毒闖關入境者同行監視之人，亦有相當
    風險，蓋一但事跡敗露，同行監視者可能亦當場遭緝，故本件主嫌應係未與被告
    二人同行之「阿良」，參以被告甲○○固因經濟窘困，為貪圖不法利益而觸罹重
    典，但以本件運輸上開數量之毒品入境，勢必危害多數意志不堅施用毒品者之身
    心健康，犯罪情節甚重，科以法定最輕刑之無期徒刑，尚無過重之虞，是其犯罪
    情狀並無足認有何堪以憫恕之事實，原判決爰依刑法第五十九條規定減輕其刑，
    自有不當。
  (四)扣案黑色長褲、白色長袖襯衫、米白色外套各壹件，係屬被告乙○○所有，且供
    其運輸第一級毒品所用之物，自屬被告犯罪事實之一部份，原判決既依法宣告沒
    收，即應於事實欄予以論述，原判決漏未論及，則有事實與理由不合之處，亦有
    未妥。
六、被告乙○○猶執前詞否認犯行，被告甲○○泛指原判決量刑過重，均提起上訴指
    摘原判不當，均無理由，但原判決既有可議，自應由本院予以撤銷改判。爰審酌
    被告乙○○、甲○○二人犯罪之動機、目的為圖一己私利，被告二人以夾藏方式
    共同運輸入境海洛因之犯罪手段，及查扣第一級毒品數量甚鉅（九塊合計淨重八
    五四．六二公克），私運毒品入境對於國民身心健康、社會治安所生之危害至鉅
    ，被告甲○○係屬累犯，犯後坦承之態度尚稱良好，被告乙○○雖無累犯之情形
    ，但犯後否認犯行等一切情狀，各量處如主文第二、三項所示之刑，並均依刑法
    第三十七條第一項規定各宣告褫奪公權終身，被告乙○○部分並依法定其應執行
    刑。
七、扣案之第一級毒品海洛因九塊（合計淨重八五四．六二公克。包裝重五八．五二
    公克。純度百分之八○．七五，純質淨重六九○．一一公克），應依毒品危害防
    制條例第十八條第一項前段規定宣告沒收銷燬；又扣案之黑色手提袋一只、黑色
    長褲、白色長袖襯衫、米白色外套各一件，為被告二人運輸毒品罪所用之物，應
    依同條例第十九條第一項規定宣告沒收。至於被告甲○○因遭警查獲，其等運輸
    第一級毒品海洛因之報酬二十萬元尚未取得，自無從宣告沒收，附此敘明。另扣
    案「黃志平」名義之中華民國護照一本及變造之「黃志平」國民身分證上之「乙
    ○○」相片一張，係供犯罪所用之物，且為被告乙○○所有，業據其供明在卷，
    爰依刑法第三十八條第一項第二款併予宣告沒收。再按「縱署押為文書之一部，
    偽造署押之行為應吸收於偽造文書行為之，無須另行論罪，然若未將偽造之文書
    沒收者，仍應依刑法第二百十九條將偽造之署押沒收」（最高法院二十七年上字
    第二五九七號判例意旨參照）。被告乙○○以「黃志平」名義偽造之「中華民國
    入境旅客申報單」雖未扣案，然其上「黃志平」署押十一枚，及「財政部台北關
    稅局偵訊談話筆錄」上「黃志平」名義之署押一枚，均係偽造，不問屬於犯人與
    否，依刑法第二百十九條規定，應併予宣告沒收。
八、公訴意旨另以被告乙○○與不詳年籍綽號「阿發」之成年男子，亦共同偽造「黃
    志平」名義之戶籍謄本一份及台胞證一本供以行使，因認被告乙○○尚涉犯刑法
    第二百十六條、第二百十二條之行使偽造特種文書罪嫌云云，惟查該戶籍謄本及
    台胞證經原審送請高雄市苓雅戶政事務所、法務部調查局及內政部警政署刑事警
    察局鑑定結果，或認已逾戶籍謄本申請書保存年限，或因無標準樣品可資比對，
    而無法證明上開二文件係屬偽造等情，此有上開三機關之函文在卷可參（見原審
    卷第三三五、三六五、四二六頁），又上開台胞證觀之其上相片為被告乙○○本
    人，應係以前開之變造身分證申請而得，客觀上並無偽造或變造之事實，且其係
    於中華民國領域外使非屬中華民國公務員之人（即大陸地區國台辦單位）登載不
    實，亦不該當於刑法第二百十四條之罪（最高法院六十九年台上字第二六八五號
    判例參照）。此外復查無其他積極證據足證被告乙○○關於上開戶籍謄本及台胞
    證有何偽造或變造之犯行，被告乙○○被訴此部分犯行，自難證明成立犯罪，惟
    公訴人認此部分與前開有罪部分之行使變造特種文書罪，有連續犯之裁判上一罪
    關係，爰不另為無罪之諭知。而扣案之戶籍謄本一份及台胞證一本，既非為被告
    犯罪所用或所得之物，亦非屬偽造或變造之物，已如前述，爰不併予宣告沒收。
據上論斷，應依刑事訴訟法第三百六十九條第一項前段、第三百六十四條、第二百九
十九條第一項前段、第三百條，國家安全法第六條第一項，毒品危害防制條例第四條
第一項、第十八條第一項前段、第十九條第一項，懲治走私條例第二條第一項，刑法
第十一條前段、第二十八條、第五十六條、第二百十六條、第二百十條、第二百十二
條、第二百十四條、第二百十七條、第二百十九條、第四十七條、第五十五條、第三
十七條第一項、第三十八條第一項第二款、第五十一條第四款、第九款，罰金罰鍰提
高標準條例第一條前段，判決如主文。
本案經檢察官朱文彬到庭執行職務。
中    華    民    國      九十      年       七       月  二十七  日
                              臺灣高等法院高雄分院刑事第六庭
                                  審判長法官  王憲義
                                        法官  陳啟造
                                        法官  張意聰
右正本證明與原本無異。
本判決本院不待上訴，依職權逕送最高法院審判。
                                      書記官  王婉蓉
中    華    民    國      九十      年       八       月    一    日
附錄本判決論罪科刑法條：
毒品危害防制條例第四條第一項：
製造、運輸、販賣第一級毒品者，處死刑或無期徒刑；處無期刑者，得併科新台幣一
千萬元以下罰金。
懲治走私條例第二條第一項：
私運管制物品進口、出口逾公告數額者，處七年以下有期徒刑，得併科七千元以下罰
金。
國家安全法第六條第一項
違反第三條第一項規定未經許可入出境者，處三年以下有期徒刑﹑拘役或科或併科新
臺幣九萬元以下罰金。無正當理由拒絕或逃避依第四條規定所實施之檢查者，處六月
以下有期徒刑﹑拘役或科或併科新臺幣一萬五千元以下罰金。
刑法第二百十六條
行使第二百十條至第二百十五條之文書者，依偽造、變造文書或登載不實事項或使登
載不實事項之規定處斷。
刑法第二百十條
偽造、變造私文書，足以生損害於公眾或他人者，處五年以下有期徒刑。
刑法第二百十二條
偽造、變造護照、旅券、免許證、特許證及關於品行、能力、服務或其他相類之證書
、介紹書，足以生損害於公眾或他人者，處一年以下有期徒刑，拘役或三百元以下罰
金。
刑法第二百十四條
明知為不實之事項，而使公務員登載於職務上所掌之公文書，足以生損害於公眾或他
人者，處三年以下有期徒刑、拘役或五百元以下罰金。
n                                                                 Ｊ


司法院資訊處製作；財團法人民間司法改革基金會備份。
